【裁判字號】    95,再易,19
【裁判日期】    950207
【裁判案由】    拆屋還地
【裁判全文】
臺灣高等法院臺中分院民事判決  95年度再易字第19號
再審原  告  乙○○
訴訟代理人  許景鐿律師
再審被  告  彰化縣埤頭鄉公所
法定代理人  甲○○
上列當事人間請求拆屋還地事件，再審原告對於民國94年12月27
日本院94年度上易字第150號確定判決提起再審，本院判決如下：
    主  文
再審之訴駁回。
再審訴訟費用由再審原告負擔。
    事實及理由
一、本件再審原告起訴主張：本院94年度上易字第150號原確定
    判決事實認定部份有錯誤，又民法第851條規定：稱地役權
    者，謂以他人土地供自己土地便宜之用之權。另依最高行政
    法院45年判字第8號判例意旨：「本件土地成為道路供公眾
    通行，既已歷數十年之久，自應認為已因時效完成而有公用
    地役關係之存在。」，本件訟爭排水暗溝係鋪設在再審原告
    土地內之靠近上緣處呈狹長之弧形狀，再審被告暨非緊鄰訟
    爭土地旁之需役地所有權人，故不符合民法地851條之需役
    地要件。且再審被告自民國87年鋪設排水暗溝至今，尚不足
    時效取得公用地役權之要件，乃原判決棄置不查，而為再審
    原告敗訴之判決，於適用法律上亦有適用法規顯有錯誤之情
    ，因依民事訴訟法496第1項第1款之規定，提起本件再審之
    訴，求為將本院94年度上易字第150號原確定判決廢棄，並
    駁回再審被告之上訴。
二、按所謂適用法規顯有錯誤者，乃指確定判決所積極的適用之
    法規，顯然不合於法律規定，或與司法院現尚有效及大法官
    會議之解釋，或最高法院現尚有效之判例，顯然違反者而言
    ，並不包括漏未斟酌證據及認定事實錯誤之情形在內（最高
    法院63年台上字第880號判例參照）。本件再審原告主張之
    再審理由，其中關於指確定判決採證錯誤，致認定事實違誤
    部份，揆諸前揭判例意旨，核與確定判決適用法規顯有錯誤
    之情形截然有別，顯無理由。至於再審原告所引最高法院69
    年台上第771號判例乃判決是否違背法令而得上訴第三審之
    問題，非屬確定判決是否適用法規顯有錯誤之問題，不得比
    附援引，併此敘明。次查原確定判決理由中為再審原告敗訴
    判決係以：「姑勿論其是否因時效完成取得公用地役權，但
    被上訴人權利之行使，對被上訴人利益極小，卻將嚴重影響
    多數鄉民之通行及排水環境衛生，而損害公共利益甚鉅，不
    符合社會經濟及公眾之期待，有違民法第148條第1項權利濫
    用禁止之規定，不應准許。」為其判決之理由（見原確定判
    決理由欄三、後段），是系爭土地有無公用地役權，原判決
    並未認定，且未以之作為再審原告敗訴之理由，而係以再審
    原告本件權利之行使有違民法第148條第1項權利濫用禁止之
    規定，為再審原告敗訴之理由，再審原告以原確定判決違背
    民法第851條規定及最高行政法院45年判字第8號判例云云，
    亦顯無理由。再審原告所提各項證據並不足以證明原確定判
    決適用法規顯有錯誤之情事，無予審究必要。再審之訴為顯
    無理由應予駁回，並不經言詞辯論為之。
據上論結，本件再審之訴顯無理由，依民事訴訟法第502條第2項
、第78條，判決如主文。
中    華    民    國    95    年    2     月    7     日
                    民事第三庭審判長法  官  陳照德
                                    法  官  曾謀貴
                                    法  官  蔡王金全
以上正本係照原本作成。
不得上訴。
                                    書記官  許麗花
中    華    民    國    95    年    2     月    8     日
                                                      Ｂ


司法院資訊處製作；財團法人民間司法改革基金會備份。
